【裁判字號】    90,聲再,324
【裁判日期】    900626
【裁判案由】    聲請再審
【裁判全文】
臺灣高等法院刑事裁定                              九十年度聲再字第三二四號
     再審聲請人
     即受判決人  甲○○
右列聲請人因判亂案件，對於國防部五十六年覆普動字第四十八號中華民國五十六年
五月二十七日確定判決（臺灣警備總司令部五十六年度初特字第二三號、臺灣警備總
司令部軍事檢察官五十六年度警檢訴字第三六號），聲請再審，本院裁定如左：
    主  文
再審之聲請駁回。
    理  由
一、聲請意旨略以：（一）臺灣警備總司令部軍事檢察官於五十六年度警檢訴字第三
    六號起訴書之犯罪事實欄中記載養正小學教導主任鄭金殿與學生鄭光波、鄭雪蘭
    、縣府職員洪燧明組織讀書會，及於民國（下同）三十年五月案發，吳雪痕、連
    城二人被捕等語，惟當時未見保安司令部有查緝彼等之舉動，亦無彼等被審判之
    紀錄，足見並無起訴書所載吳雪痕、連城等被捕之事，自屬變造偽案之新證據；
    （二）據起訴書所載，連城於三十年五月因案被捕，然連城卻於三十一年至三十
    四年間於鵬翔小學任教，因當時聲請人適在該校任教竟受誣指參加讀書會，倘連
    城確於三十年五月間被捕，豈可能猶任教於鵬翔小學而未被起訴審判，此亦為被
    告係被誣入罪之新證據；（三）起訴書中記載「連城另案處分不起訴」，連城無
    論養正小學案或本案均未獲判有罪，且無適用刑事訴訟法第二百五十二條、第二
    百五十三條及第二百五十四條之情事，自證實連城變造參匪重案，連城既未曾經
    判決確定，即可證為「未曾經判決確定者」而表現出變造之自相矛盾偽案，此為
    新證據三；（四）三十五年連城自大陸來台求職為省警務處以匪嫌逮捕時，即坦
    承參加附匪外圍組織，當時福建仍為中央國民政府所統轄，查證管道十分暢通，
    經警務處查證屬實有案可稽，唯獨無起訴書所載之事實，但當時聲請人之辯護人
    胡明遠律師不知有製造假案陷人入罪之實情，致未能對此提出攻擊防禦，此為新
    證據四；（五）嗣因解嚴後開放大陸探親，聲請人之親友獲悉聲請人被誣告入罪
    ，乃向鵬翔小學申請連城之服務證明書，由該證明書即知連城並未因案入獄，凡
    此，均足以證明起訴書中所稱之事實，均係連城偽證變造；（六）按犯罪事實應
    依證據認定之，且迫於刑求非自由意志之自白不得作為論罪之依據，本案軍法處
    不加查察，以七個月之時間對聲請人刑求迫供，聲請人之自白應不得為論罪之證
    據，況僅聲請人之自白書，並無其他明確之證據，亦不得作為有罪判決之唯一證
    據，乃原判決未調查必要之證據以查明事實真相，實有再審之必要，爰依刑事訴
    訟法第四百二十條第一項第一、二、三、六款之規定，聲請再審。
二、按原判決所憑之證物已證明其為偽造或變造、所憑之證言已證明其為虛偽、受有
    罪判決之人已證明其係被誣告者，依刑事訴訟法第四百二十條第一項第一、二、
    三款規定固得聲請再審，惟依同條第二項規定，上開各款情形，以經判決確定，
    或其刑事訴訟程序不能開始或續行非因證據不足者為限，始得聲請再審。次按因
    發現確實之新證據，足認受有罪判決之人應受無罪、免訴、免刑或輕於原判決所
    認罪名之判決者，得聲請再審，同條第一項第六款固有明文，惟該規定所謂發現
    新證據，係指該項證據，事實審法院於判決前因未經發現，不及調查斟酌，至其
    後始行發現者而言，若判決前已經當事人提出或聲請調查之證據，經原法院捨棄
    不採者，即非該條款所謂發現新證據，不得據為聲請再審之原因；而所謂確實之
    新證據，固非以絕對不須經過調查程序為條件，但必須可認為確實足以動搖原確
    定判決而為受判決人有利之判決者為限，若僅係他人於事後追述當時所見情形之
    空洞言詞，而顯然不足以推翻原確定判決所憑之證據者，即非該條所謂確實之新
    證據（最高法院二十九年抗字第一七二號、三十三年抗字第七○號判例參照）。
    查：
  （一）聲請人即受判決人甲○○（即李榮華）指原確定判決所憑連城之證言係虛偽
        不實，且製造假案，陷人入罪云云，固提出本件起訴書、歷審判決書、國防
        部綠島感訓監獄開釋證明書、聲請人之答辯狀、永春縣臥龍保示範國民學校
        證明書、永春縣私立鵬翔小學出具之服務證明書及證明等各一紙、聲請人之
        親友出具之證明等影本為證，惟連城之證言既未經確定判決證明其為虛偽，
        且聲請人亦未提出任何證據證明原判決所憑之證物已經確定判決證明其為偽
        造或變造，或證明其受有罪判決係被誣告，即與刑事訴訟法第四百二十條第
        一項第一、二、三款、第二項規定之再審理由不合。
  （二）聲請意旨雖指原確定判決案件起訴之軍事檢察官於起訴書所認定之犯罪事實
        與實情不符，自屬偽造之新證據云云，惟揆諸前揭說明，「起訴書認定之犯
        罪事實與實情不符」一事本身及該起訴書均非屬得據以聲請再審之新證據，
        聲請人仍應就該起訴書認定之犯罪事實何以與實情不符，提出相關之證據，
        惟聲請人僅主張連城之證言為虛偽，其係被誣入罪云云，此外並未提出其他
        積極事證以資證明該起訴書認定之犯罪事實有何與實情不符之處，而其所指
        連城為虛偽證言致其受誣告云云，並不足採，已詳如前述，是聲請意旨據以
        為聲請再審之新證據，誠難憑信；另聲請人固提出福建省永春縣鵬翔小學及
        其親友等所出具之證明書，資以證明三十一年至三十四年間，連城確在福建
        省永春縣桃城鎮鵬翔小學任教，惟縱認上開證明所載內容屬實，亦尚不足據
        以認定連城之證言均係虛偽不實而足以動搖原確定判決，揆諸首揭說明，已
        難謂係「確實之新證據」；況聲請人所提出之上開證明，均屬在大陸地區製
        作之私文書，且未經行政院設立或指定之機關或委託之民間團體驗證，即不
        得依臺灣地區與大陸地區人民關係條例第七條規定，推定為真正，是於未經
        調查之前，尚無從知悉該私文書之內容是否真正，亦難援引為得聲請再審之
        確實新證據。
  （三）聲請人指其自白係被刑求非出於其自由意志一節，原確定判決於理由中已敘
        明何以不採其刑求抗辯之理由，有國防部五十六年覆普動字第四十八號判決
        書可按，則該刑求之抗辯既已於判決前提出，並經國防部捨棄不採，揆諸前
        揭說明，即與發現之新證據而得據以聲請再審之情形有別。至聲請意旨以原
        確定判決未調查其他必要之證據，僅憑聲請人之自白，即逕為被告有罪之認
        定一節，核與刑事訴訟法所規定得據以聲請再審之事由均不相符，亦非得據
        以聲請再審。
    綜上，本件聲請人所列舉之上開各節，均與刑事訴訟法第四百二十條第一項第一
    、二、三、六款所定得再審之情形不符，其聲請再審，為無理由。
據上論斷，應依刑事訴訟法第四百三十四條第一項，裁定如主文。
中      華      民      國    九十      年      六      月    二十六    日
                              臺灣高等法院刑事第十六庭
                                  審判長法  官 許  增  男
                                        法  官 黃  鴻  昌
                                        法  官 蔡  彩  貞
右正本證明與原本無異。
如不服本裁定應於收受送達後五日內向本院提出抗告書狀。
                                        書記官 張  淑  芬
中      華      民      國      九十    年     六       月     二十八   日


司法院資訊處製作；財團法人民間司法改革基金會備份。
